【裁判字號】    98,簡上,89
【裁判日期】    990212
【裁判案由】    偽造文書
【裁判全文】
臺灣雲林地方法院刑事判決              98年度簡上字第89號
上  訴  人  臺灣雲林地方法院檢察署檢察官
被      告  乙○○
上列上訴人因被告偽造文書案件，不服本院虎尾簡易庭中華民國
98年11月9 日第一審簡易判決（案號：98年度虎簡字第237 號；
聲請簡易判決處刑案號：98年度偵字第3142號），提起上訴，本
院第二審合議庭判決如下：
    主  文
原判決撤銷。
乙○○犯行使偽造私文書罪，處有期徒刑參月，如易科罰金，以
新臺幣壹仟元折算壹日。減為有期徒刑壹月又拾伍日，如易科罰
金，以新臺幣壹仟元折算壹日。偽造如附表編號２所示「甲○○
」之署名壹枚沒收。
    事  實
一、乙○○為址設雲林縣斗六市保庄里後庄1 之12號1 樓「勝騰
    救護車股份有限公司」（下稱勝騰公司）之負責人。其為辦
    理勝騰公司地址變更登記，並擔任勝騰公司董事長，竟基於
    偽造文書持以行使，暨使公務員登載不實公文書之犯意，於
    民國96年3 月中旬某日（聲請簡易判決處刑書誤載為「98年
    3 月29日」，未經甲○○同意，在勝騰公司內，偽造「甲○
    ○」之署名在如附表編號２所示之文件上（數量詳如附表所
    示），並獲得陳薏喬（原名：陳佩君，即乙○○之妻）之授
    權，在附表編號２所示文件上代簽「陳佩君」之署名，另持
    其保管「甲○○」之印章盜蓋「甲○○」之印文於附表編號
    １、３所示文件上（數量詳如附表所示），而接續偽造如附
    表所示編號１至３所示文件，用以表彰甲○○本人有出席勝
    騰公司股東臨時會議、董事會，並同意選任乙○○為董事長
    之事實。復於98年3 月30日某時許，委請不知情之會計師持
    上開文件向經濟部中部辦公室申請變更登記而行使，使不知
    情之承辦公務員進行形式審查後，將上開不實事項登載於職
    務上所掌之公文書即股份有限公司變更登記表上，足生損害
    於甲○○及主管機關管理公司變更登記事項之正確性。嗣因
    甲○○查詢勝騰公司地址，發覺有變更情事，始循線查知上
    情。
二、案經甲○○訴由雲林縣警察局虎尾分局報告臺灣雲林地方法
    院檢察署檢察官偵查起訴。
    理  由
一、程序方面：
  (一)按被告以外之人於偵查中向檢察官所為陳述，除顯有不可信
    之情況者外，得為證據，刑事訴訟法第159 條之1 第2 項定
    有明文。檢察官在偵查中對被告以外之人所為之偵查筆錄，
    性質上屬傳聞證據，惟刑事訴訟法規定檢察官代表國家偵查
    犯罪、實施公訴，依法其有訊問被告、證人及鑑定人之權，
    證人、鑑定人並須具結，而實務運作時，檢察官偵查中向被
    告以外之人所取得之陳述，原則上均能遵守法律規定，不致
    違法取供，其可信度極高，職是，被告以外之人前於偵查中
    已具結而為證述，除反對該項供述得具有證據能力之一方，
    已釋明「顯有不可信之情況」之理由外，不宜遽指該證人於
    偵查中之陳述不具證據能力。甲○○與陳薏喬在檢察官面前
    之偵訊筆錄，係檢察官令渠等以證人身分具結後所為之證述
    ，有該證人結文2 紙附卷可查。被告乙○○未提及檢察官在
    訊問時有不法取供之情形，亦未釋明甲○○與陳薏喬之證述
    有何顯不可信之情況，依上開規定，上開證人在檢察官之證
    述筆錄，自得作為本案證據使用。
  (二)另被告以外之人於審判外之陳述，雖不符刑事訴訟法第159
    條之1 至之4 等4 條規定，而經當事人於審判程序同意作為
    證據，法院審酌該陳述作成時之情況，認為適當者，亦得作
    為證據，刑事訴訟法第159 條之5 第1 項同有規定。本判決
    後開所引用之各該被告以外之人於審判外之陳述（包括言詞
    及書面陳述），除前開證述筆錄外，原則上均不得作為證據
    使用，惟被告雖知悉上開證據資料為傳聞證據，但於本院審
    理程序中均表示同意作為證據使用，本院審酌上開證據製作
    時之情況，並無違法不當之情事，認為以之作為證據應屬適
    當，揆諸前開規定，應認該等供述證據例外具有證據能力。
二、實體方面：
  (一)認定犯罪事實所憑之證據及理由：
    上開犯罪事實，業據被告在偵訊及本院審理中坦承不諱，核
    與證人即告訴人甲○○、陳薏喬在警詢、偵查中之指證情節
    相符，復有經濟部中部辦公室98年6 月30日經中三字第0983
    4796380 號函所附如附表編號１至３所示文件暨股份有限公
    司變更登記表、勝騰公司股東名簿等在卷可稽。綜上足認被
    告之自白與事實相符，可以採信，是本案事證明確，被告犯
    行洵堪認定，應依法論科。
  (二)論罪科刑之理由：
  1.核被告所為，係犯刑法第216 條、第210 條之行使偽造私文
    書罪與同法第214 條之使公務員登載不實公文書罪。被告偽
    造「甲○○」之署名或盜蓋「甲○○」印文之行為，均為偽
    造私文書之部分行為，且偽造私文書之低度行為復為行使之
    高度行為所吸收，均不另論罪。
  2.被告利用不知情之會計師行使偽造私文書，進而使公務員登
    載於職掌之公文書上，為間接正犯。
  3.被告於密接時地偽造如附表編號１至３所示文件並持以行使
    ，係出於同一目的，各該舉動無法獨立分開評價，成立接續
    犯，論以接續之一行為。被告以一行為同時觸犯行使偽造私
    文書罪與使公務員登載不實公文書罪，為一行為觸犯數罪名
    ，成立想像競合犯，應依刑法第55條之規定從一較重之行使
    偽造私文書罪處斷。
  4.起訴書雖未記載被告偽造「甲○○」之署名在附表編號１所
    示文件上，因而偽造如附表編號１所示文件之犯罪事實，但
    該部分與已經起訴之部分具有接續犯之實質上一罪關係，為
    聲請簡易判決處刑效力所及，本院自應併予審究。聲請簡易
    判決處刑書認該部分不構成偽造私文書罪云云，要屬誤會。
    又附表編號１、３所示文件上「甲○○」之印文乃是被告持
    甲○○之印章所蓋用，並非偽造，已據被告供述明確，偵查
    檢察官認該印文為「偽造」云云，自無可取，但此無礙被告
    罪名之認定，應由本院逕予更正，併此陳明。
  5.原判決以被告犯罪事證明確，予以論罪科刑，固非無見，然
    而：(1)有罪之判決書，應記載犯罪之事實，諸凡有關犯罪之
    時間、地點、方法、態樣，以及其他與適用法律有關之事項
    ，均儘量為詳實之記載，始足彰顯有罪判決認定犯罪事實之
    功能，並期依此為法律適用之周全。聲請簡易判決處刑書就
    被告偽造「甲○○」署押之犯罪地點漏未記載，原審判決逕
    援用聲請簡易判決處刑書之記載，而未補充或更正，已不足
    採為論罪科刑之依據。(2)原審未就被告之犯行論以間接正犯
    ，尚嫌疏漏。(3)被告偽造附表編號１所示文件之犯罪部分，
    為聲請簡易判決處刑效力所及，原審未予裁判，當有違誤。
    (4)盜蓋之印文非屬刑法第219 條所得沒收之物（最高法院48
    年臺上字第113 號判例意旨可參），原判決逕依上開規定沒
    收之，也屬違法。是以，檢察官循甲○○之請求提起本件上
    訴，指摘原判決量刑過輕，雖無理由（甲○○與被告業於本
    案審理中達成和解，如下所述），但原判決既有前述可議之
    處，自應由本院撤銷改判。
  6.爰審酌被告未徵得甲○○之同意，擅自偽簽「甲○○」之署
    名並盜蓋「甲○○」之印文而為本案偽造文書之行為，誠屬
    不該，但本院念及被告犯後坦承犯行，態度尚佳，暨其在審
    判中業與甲○○達成和解，甲○○也表示不再追究，此有股
    份讓渡書及和解書等附卷足佐，兼衡被告自承教育程度為高
    職畢業等一切情狀，量處如主文所示之刑，並諭知易科罰金
    之折算標準。
  7.被告本案犯行之犯罪時間在96年4 月24日以前，且查無不得
    減刑之情事，應依中華民國九十六罪犯減刑條例第2 條第1
    項第3 款、第7 條、第9 條之規定減其宣告刑二分之一，並
    諭知易科罰金之折算標準。
  8.如附表編號２所示文件上之「甲○○」署名1 枚，係屬偽造
    ，應依刑法第219 條之規定予以沒收。
據上論斷，應依刑事訴訟法第455 條之1 第1 項、第3 項、第36
9 條第1 項前段、第364 條、第299 條第1 項前段，刑法第216
條、第210 條、第214 條、第55條、第41條第1 項前段、第219
條，刑法施行法第1 條之1 第1 項、第2 項前段，中華民國九十
六年罪犯減刑條例第2 條第1 項第3 款、第7 條、第9 條，判決
如主文。
本案經檢察官丙○○到庭執行職務。
中    華    民    國    99    年    2     月    12    日
                  刑事第七庭  審判長法  官 許 佩 如
                                    法  官 楊 欣 怡
                                    法  官 王 紹 銘
以上正本證明與原本無異。
不得上訴。
                                    書記官 洪 秀 虹
中    華    民    國    99    年    2     月    12    日
附錄本案論罪科刑法條全文：
中華民國刑法第210條(偽造變造私文書罪)
偽造、變造私文書，足以生損害於公眾或他人者，處5 年以下有
期徒刑。
中華民國刑法第216條(行使偽造變造或登載不實之文書罪)
行使第 210 條至第 215 條之文書者，依偽造、變造文書或登載
不實事項或使登載不實事項之規定處斷。
中華民國刑法第214條（使公務員登載不實罪）
明知為不實之事項，而使公務員登載於職務上所掌之公文書，足
以生損害於公眾或他人者，處3 年以下有期徒刑、拘役或500 元
以下罰金。
【附表：被告偽造文書一覽表】
┌──┬──────┬──────┬──────┐
│編號│  文件名稱  │偽造「甲○○│    出處    │
│    │            │」之署名或盜│            │
│    │            │蓋「甲○○」│            │
│    │            │印文之數量  │            │
├──┼──────┼──────┼──────┤
│ １ │勝騰公司股東│盜蓋「甲○○│偵卷第34頁。│
│    │臨時會議紀錄│」之印文1 枚│            │
│    │            │。          │            │
├──┼──────┼──────┼──────┤
│ ２ │勝騰公司董事│偽簽「甲○○│偵卷第36頁。│
│    │會出席董事簽│」之署名1 枚│            │
│    │到簿        │。          │            │
├──┼──────┼──────┼──────┤
│ ３ │勝騰公司董事│盜蓋「甲○○│偵卷第35頁。│
│    │會議紀錄。  │」之印文1 枚│            │
│    │            │。          │            │
└──┴──────┴──────┴──────┘

司法院資訊處製作；財團法人民間司法改革基金會備份。
